臺灣橋頭地方法院民事判決
                                    110年度簡上字第164號
上  訴  人  新安東京海上產物保險股份有限公司高雄分公司

法定代理人  鄧政信  
訴訟代理人  朱少盟  
被上訴人    吳建國  

訴訟代理人  黃泰魂  

上列當事人間請求清償債務事件，上訴人對於民國110 年10月13
日本院橋頭簡易庭110 年度橋簡字第484 號第一審簡易判決提起
上訴，經本院於111年2月23日言詞辯論終結，判決如下：
  主  文
一、原判決廢棄。
二、被上訴人應給付上訴人新臺幣16萬0,094 元，及自民國110
    年6月16日起至清償日止，按年息5%計算之利息。
三、第一、二審訴訟費用由被上訴人負擔。
  事實及理由
壹、程序部分：
　　按於第二審，當事人不得提出新攻擊或防禦方法。但有下列
    情形之一者，不在此限：3.對於在第一審已提出之攻擊或防
    禦方法為補充者。民事訴訟法第447 條第1 項定有明文，且
    前揭規定，依同法第436 條之1 第3 項規定，於簡易訴訟之
    上訴程序亦準用之。上訴人雖於第二審始提出其匯款予訴外
    人汎德永業汽車股份有限公司高雄分公司（下稱汎德公司）
    之匯款紀錄、被上訴人與車牌號碼0000-00 號自用小客車（
    下稱B 車）於民國109 年4 月6 日下午10時51分許發生交通
    事故（下稱B 事故）之理賠及維修資料（見本院卷第37頁、
    第73頁至第81頁）作為攻防方法，惟上訴人於第一審既已提
    出汎德公司將債權讓與上訴人之攻防方法，被上訴人亦曾於
    第一審提出B 事故之報案資料（見原審卷第127 頁至第129
    頁），應認上訴人於第二審提出之上開新攻防方法，屬對於
    在第一審已提出之攻擊方法為補充，應准予提出。
貳、實體部分：
一、上訴人起訴主張：被上訴人將其所有000-0000號自小客車（
    下稱系爭汽車）於109 年4 月7 日交由汎德公司維修，維修
    費用共計新臺幣（下同）16萬0,094 元（下稱系爭維修費用
    ）。惟維修完畢後，被上訴人未向汎德公司清償系爭維修費
    用。汎德公司嗣將系爭維修費用之債權讓與上訴人，爰依承
    攬及債權讓與法律關係，提起本訴等語。並聲明：被上訴人
    應給付上訴人16萬0,094 元，及自起訴狀繕本送達翌日起至
    清償日止，按年息5%計算之利息。
二、被上訴人則以：被上訴人以系爭汽車向上訴人投保丙式車體
    損失險。被上訴人於109 年4 月6 日駕駛系爭汽車與車牌號
    碼000-0000自用小客車（下稱A 車）發生交通事故（下稱A
    事故），翌日將系爭汽車交由汎德公司維修，上訴人亦派員
    到場會勘並同意維修，且汎德公司係經上訴人同意後，才將
    系爭汽車交由被上訴人取回，上訴人不應再向被上訴人請求
    系爭維修費用等語為辯。並聲明：被上訴人之訴駁回。
三、原審經審理後，判決上訴人全部敗訴，上訴人不服，提起上
    訴，援用原審主張及陳述外，並於本院陳稱：上訴人已支付
    汎德公司系爭維修費用，汎德公司始將債權讓與上訴人。被
    上訴人肇事逃逸，為除外不保事項，上訴人已拒絕理賠，且
    上訴人未曾同意與汎德公司成立系爭維修費用之債務承擔契
    約，縱認成立，亦屬重疊的債務承擔而非免責的債務承擔，
    依民法第281 條第1 項規定，被上訴人應償還上訴人內部分
    擔額等語。並聲明：㈠原判決廢棄。㈡被上訴人應給付上訴人
    16萬0,094 元，及自起訴狀繕本送達翌日起至清償日止，按
    年息5%計算之利息。被上訴人除援用原審主張與理由外，於
    本院則陳稱：我於109 年4 月6 日22時51分許另有發生B事
    故，出險時有告知上訴人，請上訴人查明等語。並聲明：上
    訴駁回。
四、兩造不爭執之事項：
  ㈠上訴人承保系爭汽車之丙式車體損失險（原審卷第61頁至第7
    7頁）。被上訴人於109 年4 月6 日22時45分許，駕駛系爭
    汽車，與停在路邊的A 車發生擦撞，致系爭汽車車體受損（
    即A事故）。
  ㈡被上訴人於109 年4 月7 日將系爭汽車交由汎德公司維修，
    並於109 年4 月13日填寫汽車保險理賠申請書，向上訴人申
    請理賠。汎德公司於109 年4 月28日維修完畢後，尚未收取
    系爭維修費用，即由被上訴人取回系爭汽車。嗣上訴人於10
    9 年5 月間表示拒絕理賠。
  ㈢汎德公司於109 年8 月間寄發存證信函予兩造，催討系爭維
    修費用。（原審卷第121 至125 頁）
  ㈣上訴人已支付汎德公司系爭維修費用，汎德公司與上訴人於1
    09 年10月26日書立原審卷第35頁債權讓與同意書。
五、本件之爭點：上訴人依承攬、債權讓與法律關係，請求被上
    訴人給付系爭維修費用，有無理由？
六、本院得心證之理由：
  ㈠按債務承擔，不論為免責的債務承擔或約定之併存的債務承
    擔（重疊的債務承擔），均必以第三人與債權人互相表示意
    思一致，為成立該承擔契約之前提。苟無該承擔債務之合致
    意思表示，縱第三人基於其他原因須對債權人為給付，仍非
    屬於債務承擔（最高法院109 年度台上字第1908號判決意旨
    參照）。經查：
    ⒈被上訴人辯稱係汎德公司與上訴人理賠人員確認同意付款
      ，汎德公司才通知被上訴人取回系爭汽車，上訴人不應再
      請求被上訴人給付系爭維修費用云云。觀諸兩造不爭執事
      項㈢所載之存證信函內容，記載被上訴人於109 年4 月7日
      將系爭汽車送至汎德公司維修，並告知已向上訴人辦理出
      險，汎德公司會同兩造估價確認維修項目及金額無誤，且
      兩造均同意施工後，汎德公司始進行修繕工作，嗣於109 
      年4 月28日修繕完成，汎德公司再次與兩造確認得以交車
      後，將系爭汽車交付被上訴人，上訴人卻於109 年5 月初
      拒絕理賠，故催告兩造給付維修費用等語（見原審卷第12
      1 至125 頁），可知係被上訴人將系爭汽車交由汎德公司
      承攬修繕，汎德公司於維修前、後，僅會同兩造確認維修
      之「項目」、「金額」及「可否交車」，並非確認應由何
      人給付系爭維修費用，故上訴人於109 年5 月間拒絕理賠
      後，汎德公司仍同時向兩造催討系爭維修費用，而非僅向
      上訴人催討，堪認上訴人與汎德公司，並未成立債務承擔
      契約之意思表示合致。被上訴人前揭所辯，並非可取。
    ⒉被上訴人另辯稱其於同日發生B 事故，且未肇事逃逸，出
      險時有請上訴人查明云云。然被上訴人就A 、B 事故，均
      已向上訴人申請理賠，A 事故受損維修位置為右前葉子板
      、右前輪罩檔板、右大燈等處，B 事故受損維修位置為前
      保桿、前牌照版、前保趕上通風網等處，顯有不同，有理
      賠申請書、汎德公司估價單、B 事故之道路交通事故調查
      報告表在卷可稽（見原審卷第19頁至第25頁、第107 頁、
      本院卷第73頁至第81頁、第99頁），自難僅憑上訴人同意
      理賠B 事故所致損害，遽認上訴人就A 事故所受損害亦同
      意理賠，且上情亦與上訴人與汎德公司有無成立債務承擔
      契約無關，被上訴人此一所辯，亦非可取。
  ㈡此外，被上訴人亦未提出其他證據，證明上訴人於系爭汽車
    送修時，已允諾理賠系爭維修費用，或與汎德公司成立債務
    承擔契約之意思表示合致，應認被上訴人仍有依承攬契約給
    付汎德公司系爭維修費用之義務，並無債權與債務同歸上訴
    人，導致債之關係消滅之情形。又依兩造不爭執事項㈣所載
    ，汎德公司已將系爭維修費用之債權讓與上訴人，上訴人依
    承攬及債權讓與法律關係，請求被上訴人給付系爭維修費用
    ，洵屬有據。
七、綜上所述，上訴人依承攬及債權讓與法律關係，請求被上訴
    人給付16萬0,094 元，及自起訴狀繕本送達翌日即110 年6
    月16日起（見原審卷第53頁）至清償日止，按年息5%計算之
    利息，為有理由，應予准許。原審為上訴人敗訴之判決，容
    有未洽。上訴意旨指摘原判決不當，求予廢棄改判，為有理
    由，爰由本院廢棄改判如主文第2 項所示。
八、本件事證已臻明確，兩造其餘主張陳述及所提之證據，經審
    酌後於本件判決結果無影響，爰不逐一論述，附此敘明。
九、據上論結，上訴人之上訴為有理由，判決如主文。
中　　華　　民　　國　111 　　年　　3 　　月　　23　　日
                      民事第三庭審判長法　官　張維君
                                      法　官　許家菱
                                      法　官　張立亭
正本係照原本作成。
本判決不得上訴。
中　　華　　民　　國　　111 　年　　3 　　月　　23　　日
                                      書記官　洪嘉鴻